【裁判字號】    98,簡,636
【裁判日期】    981228
【裁判案由】    廢棄物清理法
【裁判全文】
臺北高等行政法院判決
                                       98年度簡字第636號
原      告  甲○○
被      告  桃園縣龜山鄉公所
代  表  人  乙○○（鄉長）住同.
訴訟代理人  丙○○
上列當事人間因廢棄物清理法事件，原告不服桃園縣政府中華民
國98年9月18日府法訴字第0980279048號訴願決定，提起行政訴
訟。本院判決如下：
    主  文
原告之訴駁回。
訴訟費用由原告負擔。
    事實及理由
一程序說明：
  本件因屬不服行政機關所為罰鍰處分而涉訟，其標的之金額為
  新臺幣(下同)12萬元，係在20萬元以下，依行政訴訟法第229
  條第1項第2款、第2項規定及司法院民國(下同)92年9月17日(
  92)院臺廳行一字第23681號令，應適用簡易程序，本院並依同
  法第233條第1項規定，不經言詞辯論，逕行裁判。
二事實概要：
  原告未領有直轄市、縣(市)主管機關或中央主管機關委託之機
  關核發公民營廢棄物清除處理機構許可文件，亦無廢棄物清理
  法第41條第1項但書各款所規定之情形，於97年7月26日上午11
  時30分，駕駛營業用曳引車（牌照號碼：603-HM、CX-85）運
  載廢棄污泥，至坐落桃園縣龜山鄉樂善村8鄰6-16號土地（牛
  角坡100-1、100-3、100-7、100-8地號）處傾倒，遭桃園縣警
  察局龜山分局大埔派出所（下稱大埔派出所）查獲，影響環境
  衛生及市容觀瞻，經通報被告處理後，被告稽查人員於同日偕
  同大埔派出所警員至現場會勘，當場拍照存證並製作勘查紀錄
  表為證，被告遂依廢棄物清理法第41條及第57條規定，以97年
  8月8日桃龜鄉清字第0970025128號函附處分書（編號：第9700
  86號）作成12萬元罰鍰之處分，原告不服，提起訴願，經桃園
  縣政府以98年2月26日府法訴字第0970385893號訴願決定將原
  處分（即97年8月8日桃龜鄉清字第0970025128號函附之第9700
  86號處分書）撤銷，由被告另為適法處分。嗣被告依訴願決定
  意旨重為審查後，復以98年6月23日桃龜鄉清字第0980020507
  號函附處分書（編號：第980039號）裁處原告12萬元罰鍰（下
  稱原處分）。原告猶未甘服，提起訴願，亦遭桃園縣政府98年
  9月18日府法訴字第0980279048號訴願決定（下稱訴願決定）
  駁回，遂提起本件行政訴訟。
三本件原告主張：
  (一)原處分對原告行為所犯法條記載不明確：原告前曾提出訴願
    ，而依桃園縣政府98年2月26日府法訴字第0970385893號訴
    願決定理由五、指摘：「原處分僅記載訴願人違反廢棄物清
    理法第41條規定，其究係違反該條第幾項第幾款規定，原處
    分並未記載，其所犯法條記載亦不明確」，乃將原處分撤銷
    另為適法處分。然本件被告另為處分，竟無視上開訴願決定
    書重蹈覆轍，仍未載明原告行為究係觸犯廢棄物清理法第41
    條第幾項第幾款規定，顯未明確適用法條。
  (二)原告曳引車所載運廢土之屬性並非廢棄物清理法第2條所規
    範之範疇，而係可供回收再利用之物，亦不構成廢棄物清理
    法第41條各項、各款行為：
    1.按廢棄物清理法第2條規定：「一、一般廢棄物：由家戶
      或其他非事業所產生之垃圾、糞尿、動物屍體等，足以污
      染環境衛生之固體或液體廢棄物。二、事業廢棄物：（一
      ）有害事業廢棄物：由事業所產生具有毒性、危險性，其
      濃度或數量足以影響人體健康或污染環境之廢棄物。（二
      ）一般事業廢棄物：由事業所產生有害事業廢棄物以外之
      廢棄物。……」另依內政部於86年1月18日內政部（86）
      臺內營字第8601218號函修正公布之營建廢棄土處理方案
      中第貳之適用範圍：本方案所指營建廢棄土之種類，包括
      建築工程、公共工程及建築物拆除工程施工所產生之剩之
      土石方、磚瓦、混凝土塊；惟不包括施工所附帶產生之金
      屬屑、玻璃碎片、塑膠類、木屑、竹片、紙屑、瀝青等廢
      棄物。至營建工程產生剩餘之土石方、磚瓦、混凝土塊，
      可供回收處理、再生利用者，自屬有用之土方資源（於89
      年5月4日名稱修正為「營建剩餘土石方處理方案」及第貳
      之適用範圍：本方案所指營建剩餘土石方之種類，包括建
      築工程、公共工程及建築物拆除工程施工所產生之剩餘泥
      、土、砂、石、磚、瓦、混凝土塊; 惟不包括施工所附帶
      產生之金屬屑、玻璃碎片、塑膠類、木屑、竹片、紙屑、
      瀝青等廢棄物。至營建工程產生剩餘之泥、土、砂、石、
      磚、瓦、混凝土塊，經暫屯、堆置可供回收、分類、加工
      、轉運、處理、再生利用者，自屬有用之土壤砂石資源，
      嗣同方案又於90年10月19日修正頒定，其中第貳之適用範
      圍並無變更；嗣內政部再於92年9月16日修正之適用範圍
      ：本方案所指營建工程剩餘土石方之種類，包括建築工程
      、公共工程及相關拆除施工所產生之剩餘泥、土、砂、石
      、磚、瓦、混凝土塊等，經暫屯、堆置可供回收、分類、
      加工、轉運、處理、再生利用者，屬有用之土壤砂石資源
      ）。
    2.再依廢棄物清理法第39條規定：「事業廢棄物之再利用，
      應依中央目的事業主管機關規定辦理，不受第二十八條、
      第四十一條之限制。……」內政部遂依廢棄物清理法第39
      條第2項規定，以91年7月29日臺內營字第0910084838號令
      訂定發布「營建事業廢棄物再利用管理辦法」，而92年7
      月4日臺內營字第0920087593號修正發布「營建事業廢棄
      物再利用種類及管理方式」之編號8表示，營建混合物係
      屬可供回收再利用之營建事業廢棄物。
    3.綜上，原告所清運之物品廢土係屬經許可再利用及經公告
      可再利用之物，屬營建廢棄物（一般事業廢棄物），得逕
      依主管機關即內政部營建署公告之管理方式進行再利用，
      不受廢棄物清理法第28條、第41條之限制。例如車輛載運
      臺北縣市捷運工地及營建工地開挖廢土，屬公告再利用之
      事業廢棄物，事業及再利用機構得逕依該公告之管理方式
      進行再利用，無需另申請再利用許可。準此，原告載運廢
      土之行為無需取得清除許可證，與廢棄物清理法第41條構
      成要件有間。
  (三)原告非以從事清除、處理廢棄物為「業務」者，與廢棄物清
    理法第41、57條要件有間：依廢棄物清理法第41條第1項規
    定：「從事廢棄物清除、處理業務者，應向直轄市、縣（市
    ）主管機關或中央主管機關委託之機關申請核發公民營廢棄
    物清除處理機構許可文件後，始得受託清除、處理廢棄物業
    務。……」同法第57條規定：「從事廢棄物貯存、清除或處
    理業務，違反第四十一條第一項規定者，處新臺幣六萬元以
    上三十萬元以下罰鍰，並命其停止營業。」因此，上開處罰
    之主體，應為未申請核發公、民營廢棄物清除處理機構許可
    文件而從事廢棄物清除、處理「業務」者（包括自然人及法
    人），倘依上開規定處罰行為人，自應就該行為人係從事廢
    棄物清除、處理「業務」者之處罰要件，依被告勘查紀錄及
    現場照片等卷證資料，依證據法則定其取捨予以證明，原告
    平常係以合法貨運為主，非以清除廢棄物為業，然本件未能
    證明原告係以從事廢棄物清除、處理「業務」者，與廢棄物
    清理法第41、57條規定要件有間。
  (四)原處分有「裁量怠惰」、「裁量濫用」及「不合法性」：依
    行政訴訟法第4條第2項規定：「逾越權限或濫用權力之行政
    處分，以違法論。」同法第201條復規定：「行政機關依裁
    量權所為之行政處分，以其作為或不作為逾越權限或濫用權
    力者為限，行政法院得予撤銷」。又按「行政機關行使裁量
    權，除不得逾越法定之裁量範圍，並應符合法規授權之目的
    ，且須依照比例原則，就當事人有利及不利之情形一併注意
    ，否則即構成裁量瑕疵之違法，此觀行政程序法第7條、第9
    條、第10條規定自明。」、「授與行政機關裁量權之意義即
    在於，行政機關於適用法律對具體個案作成決定時，得按照
    個案情節，在法律劃定之範圍內擁有相當的自由決定權限。
    裁量權並非全無限制之自由或任意為之，行政機關行使裁量
    時，必須受法律授權目的之拘束，而且必須與個案情節有正
    當合理之連結，否則即屬裁量瑕疵，行政行為亦因此違法。
    裁量瑕疵主要有3種類型：『不為裁量』『裁量逾越』、『
    裁量濫用』。」本院91年度簡字第844號判決可供參。依「
    桃園縣廢棄物清理法執行機關執行同法第9條第2項所訂具有
    嚴重污染之虞之認定及裁罰基準」之規定：「（一）以違規
    日往前計1年內於本縣之違規次數計罰，以新臺幣6萬元為單
    位，按次累加計罰。（二）經主管機關或執行機關認定情節
    重大者得依情況裁罰，不受前款限制。」查本件依上開裁罰
    基準，應以6萬元為單位，按次累加計罰，被告遽以裁罰最
    高罰鍰12萬元，與上開裁罰基準不符，又未舉證具體敘明違
    規事實及如何認定本件屬「情節重大」，更未附記任何理由
    以證明原告符合法條構成要件該當性，更未考慮「個案情節
    」之差異性，而以「通案性」之一般標準去衡量所有案例，
    縱原告有違規行為亦屬第一次行為，且所載之廢土又尚未傾
    倒，倘有違反廢棄物清理法第57條情事，為何未處以6萬元
    之罰鍰卻逕行處最高額12萬元罰鍰，其依據及理由何在？原
    處分超過達成行政目標之必要程度，與上揭法律、法院判決
    要旨及「桃園縣廢棄物清理法執行機關執行同法第9條第2項
    所訂具有嚴重污染之虞之認定及裁罰基準」之規定有違，原
    處分有「裁量瑕疵」，顯有違公平比例原則，更有「裁量怠
    惰」「裁量濫用」及「不合法性」之違法。
  (五)現場查獲之廢土非原告所傾倒，此部分未送鑑定為憑，以昭
    信服，況由被告查獲現場照片與原告車上所載之廢土相互比
    對，顯不相同，益證查獲現場廢土與原告無關，被告無證據
    證明環境污染何在，逕以推測之詞認定為原告所為，認事用
    法容有違誤。
  (六)聲明求為判決：1.訴願決定及原處分均撤銷。2.訴訟費用由
    被告負擔。
四被告則以：
  (一)本件原處分於「處分理由及法令依據」欄明確記載：「違反
    廢棄物清理法第41條第1項之規定」，原告所述並非事實。
  (二)有關原告主張所清運之廢土係屬可再利用之物，屬營建廢棄
    物（一般事業廢棄物），依廢棄物清理法第39條規定得逕依
    主管機關即內政部營建署公告之管理方式進行再利用，不受
    廢棄物清理法第28條、第41條之限制，無需另申請再利用許
    可一節，依行政院環境保護署97年5月13日環署廢字第09700
    35382號函釋：「一、貴工程行進行營建混合物之再利用時
    ，依廢棄物清理法第39條規定，事業廢棄物之再利用，應依
    中央目的事業主管機關規定辦理，不受第28條、第41條之限
    制。查目前內政部已訂定所管事業之事業廢棄物再利用管理
    辦法，並公告7項得逕行再利用之『營建事業廢棄物再利用
    種類及管理方式』，合先敘明。二、依內政部『營建事業廢
    棄物再利用管理辦法』第4條規定，事業廢棄物除於廠（場
    ）內再利用者外，其送往再利用機構再利用前之清除，依下
    列方式為之：（一）事業自行清除或委託合法運輸業代為清
    除；（二）再利用機構清除或再利用機構委託合法運輸業代
    為清除；（三）營建廢棄物共同清除處理機構代為清除；（
    四）委託領有廢棄物清除許可證之公民營清除機構清除。三
    、另依『營建事業廢棄物再利用種類及管理方式』編號七、
    營建混合物略以，該來源係指工程施工建造、建築拆除、裝
    修工程及整地刨除所產生之事業廢棄物；其再利用用途：營
    建工程材料、工程填地及道路工程級配料、工程填地材料、
    骨材及建材原料、混凝土添加材料、磚瓦原料等，以及因分
    類作業所附帶產生之金屬屑、玻璃碎片、塑膠類、木屑等，
    依本公告之管理方式辦理；再利用機構應具備下列資格之一
    ：（一）經直轄市、縣（市）政府所核准設立可兼收容處理
    營建混合物之土資場；(二)經直轄市、縣（市）政府依地方
    自治法規許可設立之營建混合物資源分類處理場；(三)依營
    建廢棄物共同清除處理機構管理辦法許可並核發登記證之機
    構。四、貴工程行從事再利用作業，其事業廢棄物來源、再
    利用用途及再利用機構資格等得符合前開公告之規定，始得
    進行再利用，如未符合該管理方式之規定，應依廢棄物清理
    法第41條規定申請廢棄物清除、處理許可證後，始得接受委
    託從事廢棄物清除處理業務。……」之意旨，從事再利用作
    業，其事業廢棄物來源、再利用用途及再利用機構資格等得
    符合內政部所公告7項得逕行再利用之「營建事業廢棄物再
    利用種類及管理方式」之規定，始得進行再利用，如未符合
    該管理方式之規定，應依廢棄物清理法第41條規定申請廢棄
    物清除、處理許可證後，始得接受委託從事廢棄物清除處理
    業務。原告主張無需另申請再利用許可，惟未檢附事業廢棄
    物來源、再利用用途及再利用機構資格等明確事證以實其說
    ，尚難遽對其為有利之認定。
  (三)原告實際上從事清除、處理廢棄物之業務，而未領有主管機
    關核發之許可文件【所檢送之陳情案件處理單中處理情形二
    ：「於案發現場發現由甲○○先生所駕駛之曳引車車頭（60
    3-HM）、車斗（CX-85）正峰貨運於傾倒廢棄污泥時不慎翻
    覆，並被大埔派出所查獲。」處理情形三：「另查該員未取
    得清除許可證，卻從事廢棄物之清除。」陳情案件處理單中
    並有原告之簽名。】
  (四)依據廢棄物清理法第57條規定：「從事廢棄物貯存、清除或
    處理業務，違反第四十一條第一項規定者，處新臺幣六萬元
    以上三十萬元以下罰鍰，並命其停止營業。」被告裁處12萬
    元罰鍰，是於法定裁量範圍內，並非原告所述之最高額（最
    高額為三十萬元）。由現場照片可見，原告傾倒污泥面積廣
    大，至嚴重妨礙市容景觀並污染環境，經檢察官命其清除後
    ，原告並未清除，只是將該堆起如山丘般高的廢土往後回填
    （如檢送資料8中回填之廢土照片），情節重大，故裁處原
    告12萬元而非最低額度6萬元。本案因違規事實客觀上明白
    足以確認，被告依原告違規情節比例，於廢棄物清理法第57
    條規定之法定裁量範圍內裁處12萬元罰鍰，並無不合。
  (五)聲明求為判決：1.駁回原告之訴。2.訴訟費用由原告負擔。
五(一)按「（第1項）本法所稱執行機關，為直轄市政府環境保護
    局、縣(市)環境保護局及鄉(鎮、市)公所。（第2項）執行
    機關應設專責單位，辦理一般廢棄物之回收、清除、處理及
    廢棄物稽查工作。」「（第1項）從事廢棄物清除、處理業
    務者，應向直轄市、縣（市）主管機關或中央主管機關委託
    之機關申請核發公民營廢棄物清除處理機構許可文件後，始
    得受託清除、處理廢棄物業務。但有下列情形之一者，不在
    此限：（第1款）一、執行機關依第五條第二項、第六項、
    第十二條第一項辦理一般廢棄物之回收、清除、處理、再利
    用。（第2款）二、依第八條規定緊急清理廢棄物所指定之
    設施或設備。（第3款）三、依第十四條第二項規定依報經
    中央主管機關核准之方式清除、處理一般廢棄物。（第4款
    ）四、依第十八條第一項規定回收、貯存、清除、處理一般
    廢棄物。（第5款）五、第二十八條第一項第二款、第三款
    第二目至第五目、第四款之清除機具、處理設施或設備。（
    第6款）六、目的事業主管機關依第三十三條、第三十四條
    規定自行或輔導設置之處理設施。（第7款）七、中央主管
    機關會同中央目的事業主管機關依第三十五條第一項設置之
    設施。」「從事廢棄物貯存、清除或處理業務，違反第四十
    一條第一項規定者，處新臺幣六萬元以上三十萬元以下罰鍰
    ，並命其停止營業。」「本法施行細則，由中央主管機關定
    之。」廢棄物清理法第5條第1項第2項、第41條第1項、第57
    條、第76條規定定有明文。又廢棄物清理法施行細則第1條
    規定：「本細則依廢棄物清理法(以下簡稱本法)第七十六條
    規定訂定之。」第4條第4款第6目規定：「本法所定執行機
    關之執行事項如下：……（第4款）四鄉(鎮、市)公所：…
    …（第6目）(六)鄉(鎮、市)廢棄物之稽查及處分。……」
  (二)前開事實概要欄所述之原告未領有直轄市、縣(市)主管機關
    或中央主管機關委託之機關核發公民營廢棄物清除處理機構
    許可文件，亦無廢棄物清理法第41條第1項規定但書各款所
    規定之情形，駕駛營業用曳引車（牌照號碼：603-HM、CX-8
    5）運載廢棄污泥，至坐落桃園縣龜山鄉樂善村8鄰6-16號土
    地（牛角坡100-1、100-3、100-7、100-8地號）處傾倒，於
    97年7月26日上午11時30分，遭警查獲報交被告處理，為兩
    造所不爭，且有本案被告所屬清潔隊稽查員曾朝斌會同大埔
    派出所警員莊國勝、地主王伯煌及原告簽名之「桃園縣龜山
    鄉清潔隊違反廢棄物清理法案件勘查記錄表」附原處分卷可
    稽，該表「違規人（即原告）陳述意見」欄：「本人所載運
    為可回收資源砂土作為回收利用〈花土、管路砂〉7/25於作
    業時不慎翻覆7/26委托（註：應是託之誤）吊車扶正經稽查
    人員詢問並開單傾倒砂土經由土地承租人鄭源盛同意委托（
    註：應是託之誤）傾倒」，以及「陳情案件處理單」「處理
    情形」欄：「……二：「另於案發現場發現由甲○○先生所
    駕駛之曳引車車頭（603-HM）、車斗（CX-85）正峰貨運於
    傾倒廢棄污泥時不慎翻覆，並被大埔派出所查獲。另查該員
    未取得清除許可證，卻從事廢棄物之清除。……」等，可以
    認定原告未領有直轄市、縣(市)主管機關或中央主管機關委
    託之機關核發公民營廢棄物清除處理機構許可文件，及傾倒
    廢棄物之行為，而被傾倒之廢棄物由原處分卷所附之彩色相
    片8張，可以明確認出為泥土。此外，原告迄無提出其領有
    直轄市、縣(市)主管機關或中央主管機關委託之機關核發公
    民營廢棄物清除處理機構許可文件，及有廢棄物清理法第41
    條第1項規定但書各款所規定得受託清除、處理廢棄物業務
    之情形。且另有被告97年8月8日桃龜鄉清字第0970025128號
    函附第970086號處分書、被告提出之廢土回填現場照片、被
    告執行違反廢棄物清理法案件告發單、桃園縣政府98年6月
    15日府法訴字第0980127611號訴願決定書、汽車貨運業接受
    自備車輛靠行服務契約書等影本附原處分卷及被告檢陳之卷
    附資料卷、訴願卷可稽。則原告主張，其非以從事清除、處
    理廢棄物為「業務」者，廢棄物清理法第41、57條規定處罰
    之主體，應為未申請核發公、民營廢棄物清除處理機構許可
    文件而從事廢棄物清除、處理「業務」者（包括自然人及法
    人），倘依上開規定處罰行為人，自應就該行為人係從事廢
    棄物清除、處理「業務」者之處罰要件，原告平常係以合法
    貨運為主，非以清除廢棄物為業云云，圖卸其責，委無可採
    。原告另以臺灣桃園地方法院檢察署檢察官97年12月17日97
    年度偵字第17321號不起訴處分書主張該不起訴處分書載明
    原告所運載非污染物是為有用資源，其非業者，無逃避罰責
    之意云云，惟該不起訴處分書：「……經查，被告所辯簽約
    乙情，業據證人王伯煌及鄭源盛到庭證述明確，並有其等所
    簽訂之土地租賃契約書影本在卷可參，是被告辯稱其主觀上
    以為上開土地是經過簽約可以傾倒廢土、淤泥等語，可以採
    信，主觀上應無違法之犯意。另被告駕駛車輛所載運之物體
    係屬廢土淤泥，未摻雜垃圾，依其性質係屬可回收再利用之
    剩餘土石方乙情，有現場照片存卷可參，是依行政院86年12
    月31日台86內字第52109號函示及行政院環境保護署90年4月
    18日90環署廢字第0021569號函示意旨觀之，剩餘土石方、
    磚瓦、混凝土塊均為有用資源，非屬廢棄物，因此被告任意
    載運上開物體，僅為『未隨車攜帶剩餘土石方產生源及處理
    地點之證明文件』之行為，應科以行政罰而無涉刑責。……
    」檢察官係認定原告無刑事責任，並非無行政責任，故原告
    以此主張，亦無涉其本案之違章行為之認定，從而，上述事
    實為可確認。
  (三)至於原告主張其所載運廢土之屬性並非廢棄物清理法第2條
    所規範之範疇，屬可供回收再利用之物，不構成觸犯廢棄物
    清理法第41條行為。無非係以原告所清運之廢土係屬經許可
    再利用及經公告可再利用之物，屬營建廢棄物（一般事業廢
    棄物），得逕依主管機關即內政部營建署公告之管理方式進
    行再利用，不受廢棄物清理法第28條、第41條之限制。原告
    載運廢土之行為無需許得清除許可證，與廢棄物清理法第41
    條構成要件有間云云。惟查，「事業廢棄物之再利用，應依
    中央目的事業主管機關規定辦理，不受第二十八條、第四十
    一條之限制。」廢棄物清理法第39條第1項規定固有明文，
    然而該法條第2項規定：「前項再利用之事業廢棄物種類、
    數量、許可、許可期限、廢止、紀錄、申報及其他應遵行事
    項之管理辦法，由中央目的事業主管機關會商中央主管機關
    、再利用用途目的事業主管機關定之。」內政部據之於91年
    07月29日所定之「營建事業廢棄物再利用管理辦法」（第1
    條文本即表明本辦法依廢棄物清理法第三十九條第二項規定
    訂定之）第4條規定：「事業廢棄物除於廠(場)內再利用者
    外，其送往再利用機構再利用前之清除，依下列方式為之：
    （第1款）一、事業自行清除或委託合法運輸業代為清除。
    （第2款）二、再利用機構清除或再利用機構委託合法運輸
    業代為清除。（第3款）三、營建廢棄物共同清除處理機構
    代為清除。（第4款）四、委託領有廢棄物清除許可證之公
    民營清除機構清除。」營建事業廢棄物再利用除於廠(場)內
    再利用者外，其送往再利用機構再利用前之清除，應受營建
    事業廢棄物再利用管理辦法第4條規定各款之規範，且與廢
    棄物清理法第1條規定之「為有效清除、處理廢棄物，改善
    環境衛生，維護國民健康」意旨無違。因而，被告辯稱，依
    據廢棄物清理法之主管機關行政院環境保護署97年5月13日
    環署廢字第0970035382號函釋：「一、貴工程行進行營建混
    合物之再利用時，依廢棄物清理法第39條規定，事業廢棄物
    之再利用，應依中央目的事業主管機關規定辦理，不受第28
    條、第41條之限制。查目前內政部已訂定所管事業之事業廢
    棄物再利用管理辦法，並公告7項得逕行再利用之『營建事
    業廢棄物再利用種類及管理方式』，合先敘明。二、依內政
    部『營建事業廢棄物再利用管理辦法』第4條規定，事業廢
    棄物除於廠（場）內再利用者外，其送往再利用機構再利用
    前之清除，依下列方式為之：（一）事業自行清除或委託合
    法運輸業代為清除；（二）再利用機構清除或再利用機構委
    託合法運輸業代為清除；（三）營建廢棄物共同清除處理機
    構代為清除；（四）委託領有廢棄物清除許可證之公民營清
    除機構清除。三、另依『營建事業廢棄物再利用種類及管理
    方式』編號七、營建混合物略以，該來源係指工程施工建造
    、建築拆除、裝修工程及整地刨除所產生之事業廢棄物；其
    再利用用途：營建工程材料、工程填地及道路工程級配料、
    工程填地材料、骨材及建材原料、混凝土添加材料、磚瓦原
    料等，以及因分類作業所附帶產生之金屬屑、玻璃碎片、塑
    膠類、木屑等，依本公告之管理方式辦理；再利用機構應具
    備下列資格之一：（一）經直轄市、縣（市）政府所核准設
    立可兼收容處理營建混合物之土資場；（二）經直轄市、縣
    （市）政府依地方自治法規許可設立之營建混合物資源分類
    處理場；（三）依營建廢棄物共同清除處理機構管理辦法許
    可並核發登記證之機構。四、貴工程行從事再利用作業，其
    事業廢棄物來源、再利用用途及再利用機構資格等得符合前
    開公告之規定，始得進行再利用，如未符合該管理方式之規
    定，應依廢棄物清理法第41條規定申請廢棄物清除、處理許
    可證後，始得接受委託從事廢棄物清除處理業務……。」之
    意旨，從事再利用作業，其事業廢棄物來源、再利用用途及
    再利用機構資格等得符合內政部所公告7項得逕行再利用之
    「營建事業廢棄物再利用種類及管理方式」之規定，始得進
    行再利用，如未符合該管理方式之規定，應依廢棄物清理法
    第41條規定申請廢棄物清除、處理許可證後，始得接受委託
    從事廢棄物清除處理業務。原告主張無需另申請再利用許可
    ，惟未檢附事業廢棄物來源、再利用用途及再利用機構資格
    等明確事證以實其說，尚難遽對其為有利之認定等語，自可
    採信。職是，原告此部分之主張，委無可採。
  (四)從而，被告依據廢棄物清理法第5條第1項第2項廢棄物清理
    法施行細則第4條第4款第6目規定為桃園縣龜山鄉廢棄物清
    理法之執行機關，有權為該鄉廢棄物之稽查及處分，被告辯
    稱，由現場照片可見，原告傾倒污泥面積廣大，至嚴重妨礙
    市容景觀並污染環境，經檢察官命其清除後，原告並未清除
    ，只是將該堆起如山丘般高的廢土往後回填（如被告檢送資
    料8中回填之廢土照片），情節重大，故裁處原告12萬元而
    非最低額度6萬元。經核，與「桃園縣廢棄物清理法執行機
    關執行同法第9條第2項所訂具有嚴重污染之虞之認定及裁罰
    基準」之規定：「（一）以違規日往前計1年內於本縣之違
    規次數計罰，以新臺幣6萬元為單位，按次累加計罰。（二
    ）經主管機關或執行機關認定情節重大者得依情況裁罰，不
    受前款限制。」並不違背，是被告依原告違規情節比例，於
    廢棄物清理法第57條規定之法定裁量範圍內裁處12萬元罰鍰
    ，尚無違法。原告主張，原處分有有違前述「桃園縣廢棄物
    清理法執行機關執行同法第9條第2項所訂具有嚴重污染之虞
    之認定及裁罰基準」之規定應以6萬元為單位，按次累加計
    罰，被告遽以裁罰最高罰鍰12萬元，與上開裁罰基準不符，
    又未舉證具體敘明違規事實及如何認定本件屬「情節重大」
    ，更未附記任何理由以證明原告符合法條構成要件該當性，
    更未考慮「個案情節」之差異性，而以「通案性」之一般標
    準去衡量所有案例，縱原告有違規行為亦屬第一次行為，且
    所載之廢土又尚未傾倒，倘有違反廢棄物清理法第57條情事
    ，為何未處以6萬元之罰鍰卻逕行處最高額12萬元罰鍰，有
    嚴重污染之虞之認定及裁罰基準」之規定有違，原處分有「
    裁量瑕疵」，顯有違公平比例原則，更有「裁量怠惰」「裁
    量濫用」及「不合法性」之違法云云，均是原告主觀之見解
    ，委無可取。
  (五)綜上所述，原處分認事用法，並無違法，訴願決定予以維持
    ，核無不合。原告訴請撤銷，為無理由，應予駁回。
六據上論結，本件原告之訴為無理由，依行政訴訟法第233條第1
  項、第98條第1項前段，判決如主文。
中    華    民    國    98    年    12    月   28     日
                  臺北高等行政法院第一庭
                                    法  官  王立杰
上為正本係照原本作成。
本件以訴訟事件所涉及之法律見解具有原則性者為限，始得於本
判決送達後20日內向本院提出上訴狀並表明上訴理由，如已於本
判決宣示後送達前提起上訴者，應於判決送達後20日內補具上訴
理由（均按他造人數附繕本），且經最高行政法院許可後方得上
訴。
中    華    民    國    98    年    12    月   28     日
                                    書記官  林玉卿


司法院資訊處製作；財團法人民間司法改革基金會備份。
